臺灣高等法院高雄分院刑事判決　　　　　　　　　　九十一年度上易字第五四二號
　　上　訴　人
　　即　被　告　乙○○
右上訴人因恐嚇案件，不服臺灣高雄地方法院九十一年度易字第二二九號中華民國九
十一年二月二十日第一審判決（起訴案號：臺灣高雄地方法院檢察署九十年度偵字第
二０一三七號），提起上訴，本院判決如左：
      主  文
原判決撤銷。
乙○○以加害身體之事，恐嚇他人，致生危害於安全，處有期徒刑參月，如易科罰金
，以參佰元折算壹日，緩刑貳年，緩刑期內付保護管束。
保特瓶空瓶壹個沒收。
      事  實
一、乙○○係丙○○之姊，二人為二親等之旁系血親，為家庭暴力防治法第三條第四
    款所稱家庭成員。乙○○為家庭債務問題前往丙○○高雄縣大樹鄉○○村○○路
    十六巷六之一號住處爭執，因不滿丙○○將其機車踢倒，二人於民國九十年九月
    六日上午八時許，在丙○○前開住處前發生爭吵後，乙○○竟基於恐嚇之犯意，
    持以保特瓶裝之機車備用汽油，潑灑丙○○之身體，並持打火機作勢欲點火，以
    加害身體之事恐嚇丙○○，使丙○○心生畏懼，致生危害於安全。嗣經乙○○及
    丙○○之母詹施吉將乙○○手上之打火機撥掉，於警到場處理後扣得乙○○所有
    之上開裝汽油之保特瓶空瓶一個（打火機未扣案）。
二、案經丙○○訴由高雄縣警察局仁武分局報請台灣高雄地方法院檢察署檢察官偵查
    起訴。
      理  由
一、訊據上訴人即被告乙○○直承有於右揭時地持以上開保特瓶裝之機車備用汽油，
    潑灑丙○○之身體事實，惟矢口否認有持打火機作勢欲點火，及恐嚇危害安全之
    犯行，辯稱：當時丙○○踢伊機車，伊不高興乃對丙○○潑汽油，但伊並未持打
    火機，未作勢欲點火，亦無恐嚇丙○○危害其身體安全之犯行云云。
二、經查：
（一）、被告乙○○係告訴人丙○○之姊，二人為二親等之旁系血親，已迭據其等陳
        甲在卷，並經證人即被告乙○○與告訴人丙○○之母親詹施吉於警訊時證述
        甲確，自屬家庭暴力防治法第三條第四款所稱家庭成員，合先敘甲。
（二）、告訴人丙○○於警訊時及檢察官偵查中即已指稱被告乙○○當時手持打火機
        ，以保特瓶裝之汽油對其潑灑等語（見九十年九月六日警訊筆錄、九十年十
        一月八日檢察官訊問筆錄）；於原審調查時亦陳稱：「（當時情形如何？）
        因她經常打電話來騷擾我們，在九月五日她又打電話來，然後就到我家叫門
        我們不開門他就一直踢門，她又拿磚塊敲門，並且將摩拖車橫在我家門口，
        我沒辦法只好打電話去報警，她並沒有離開，當天晚上她就住在我家門口附
        近，她所停放的一部廢棄車上，第二天（九月六日）早上她就開始敲我家的
        門，並且以言語叫囂，激我下來，我一開門他就拿汽油潑在我身體，她把打
        火機拿在手上揮舞作勢要燒我，但並沒有要真正的燒我，她只是要嚇我，這
        時我母親下來看到就趕快把她手上的打火機撥掉。」等語（見原審九十一年
        一月三十日訊問筆錄，原審卷第十三頁）；於本院審理時復到庭指稱：「（
        被告有無潑汽油？）有，他確實有。他左手拿打火機，右手拿汽油，汽油裝
        在寶特瓶。」（見本院九十一年四月三十日審判筆錄），顯見被告乙○○確
        有持以保特瓶裝之機車備用汽油，潑灑告訴人丙○○之身體，並持打火機作
        勢欲點火，以之恐嚇告訴人丙○○無訛。
（三）、證人即被告乙○○與告訴人丙○○之母親詹施吉於警訊時證稱：「．．．當
        時我在洗衣服，聽到門口有爭吵聲，便跑出來，看到乙○○手拿用寶特瓶裝
        汽油潑灑丙○○．．．其左手拿打火機，右手拿汽油，我見情勢不對，立刻
        將其打火機用手撥掉，打火機不知掉在何處，因為當時觀看的人很多。」（
        見九十年九月六日警訊筆錄），於原審調查時復到庭證稱：「（當時情形如
        何？）當天我看到之時她正拿保特瓶汽油在潑向丙○○，手上有拿打火機，
        我下來時就把它撥掉，後來打火機就找不到，之前我們就有報警了，警察來
        了之後，就只有找到保特瓶並沒有找到打火機。」等語（見原審九十一年一
        月三十日訊問筆錄，原審卷第十四頁），證人詹施吉上開證詞，核與告訴人
        丙○○所陳述之情形相符，益可認被告乙○○確有對於告訴人丙○○潑灑汽
        油後，並持打火機作勢欲點火恐嚇危害安全之行為。
（四）、按刑法第三百零五條之恐嚇危害安全罪，其所稱之「加害」通常係指以不法
        之手段對之施以危害者而言。惟此之所謂加害並不須果有加害之事，亦不必
        確有加害之意，僅以使受禍害之通知者，心生畏怖，而有不安全之感覺為已
        足，不以發生客觀上之危害為必要。至表示加害意思之方法，不論直接或間
        接，以言詞或以他法為之，均屬之。本件被告乙○○對於告訴人丙○○潑灑
        汽油後，並持打火機作勢欲點火之行為，顯係以加害身體之事恐嚇告訴人丙
        ○○，足使告訴人丙○○心生畏怖，致生危害於安全。
（五）、復有裝汽油之保特瓶空瓶一個、告訴人丙○○之衣、褲各一件扣案及現場蒐
        證照片四張在卷可稽。被告乙○○恐嚇危害安全之事實，情極灼然，其所辯
        ：並未持打火機，亦未作勢欲點火，並無恐嚇告訴人丙○○危害其身體安全
        之犯行云云，無非事後卸責之詞，不足採信。本件事證甲確，被告乙○○前
        開犯行，洵堪認定。至於被告乙○○於本院審理中所提出之照片、房地產買
        賣契約書、稅單、戶籍謄本、聲請狀、診斷證甲書、土地所有權狀等影本及
        調解不成立證甲書，均與被告犯罪是否成立無涉，爰不予一一論述，併此
        甲。
三、核被告乙○○所為，係犯刑法第三百零五條恐嚇危害身體安全罪，且係故意對家
    庭成員實施家庭暴力行為而成立刑法所規定之犯罪，屬家庭暴力防治法第二條第
    二項之家庭暴力罪。原審認被告乙○○罪證甲確，予以論罪科刑，固非無見，惟
    被告乙○○係告訴人丙○○之姊，二人為二親等之旁系血親，為家庭暴力防治法
    第三條第四款所稱家庭成員，已如前述，依家庭暴力防治法第三十條第一項規定
    ：「犯家庭暴力罪或違反保護令罪而受緩刑之宣告者，在緩刑期內應付保護管束
    」，本件原審宣告被告乙○○緩刑二年，惟未併宣告緩刑期內應付保護管束，核
    與上開規定，自有未合。被告乙○○上訴意旨，未指摘及此，其否認犯罪，指摘
    原判決不當，雖無理由，惟原判決既有可議，自應由本院予以撤銷改判。爰審酌
    被告乙○○係告訴人丙○○之姊，因家庭債務問題前往爭執，不滿機車被踢，一
    時失慮，致罹刑章，及其素行、犯罪之手段、犯後之態度行等一切情狀，仍如原
    審量處如主文第二所示之刑，並諭知易科罰金之折算標準。扣案裝汽油之保特瓶
    空瓶一個，為被告乙○○供犯罪所用之物，且屬被告所有，爰依刑法第三十八條
    第一項第二款之規定，宣告沒收之。至打火機一個，並未扣案，且經警搜尋均無
    法尋獲，已據證人詹施吉於原審審理中供證甚甲，顯已滅失；另扣案告訴人丙○
    ○之衣、褲各一件，非屬被告所有供犯罪所用之物，自無庸宣告沒收，併予敘甲
    。
四、末查，被告乙○○前未曾受有期徒刑以上刑之宣告，有台灣高等法院被告全國前
    案紀錄表在卷可憑，因一時失慮，偶罹刑典，與被害人丙○○情屬姊妹，經此刑
    之宣告後，應知警惕而無再犯之虞，本院因認暫不執行其刑為當，仍如原審併予
    以宣告緩刑二年，用啟自新。惟被告乙○○係告訴人丙○○之姊，二人為二親等
    之旁系血親，為家庭暴力防治法第三條第四款所稱家庭成員，依家庭暴力防治法
    第三十條第一項規定：犯家庭暴力罪而受緩刑之宣告者，在緩刑期內應付保護管
    束，已如前述，爰依此規定，併宣告緩刑期內應付保護管束。
據上論結，應依刑事訴訟法第三百六十九條第一項前段、第三百六十四條、第二百九
十九條第一項前段、刑法第三百零五條、第四十一條第一項前段、第七十四條第一款
、第三十八條第一項第二款、家庭暴力防治法第三十條第一項，罰金罰緩提高標準條
例第一條前段、第二條，判決如主文。
本案經檢察官邱榮藏到庭執行職務。
中      華      民      國    九十一    年      五      月     十四     日
                              臺灣高等法院高雄分院刑事第三庭
                                  審判長法官  周賢銳
                                        法官  莊崑山
                            法官  陳中和
右正本證甲與原本無異。
不得上訴。
                                      書記官  梁美姿
中    華    民    國     九十一     年       五       月    十  六      日
附錄：本判決論罪科刑法條：
刑法第三百零五條
以加害生命、身體、自由、名譽、財產之事，恐嚇他人致生危害於安全者，處二年以
下有期徒刑、拘役或三百元以下罰金。
                                                                        Ｆ
